臺灣新竹地方法院民事裁定
110年度消債更字第123號
聲  請  人  
即債務人    甘子明  


代  理  人  楊若谷律師（法扶）
上列當事人因消費者債務清理事件聲請更生，本院裁定如下：
    主  文
聲請駁回。
聲請費用由聲請人負擔。
    理  由
一、按聲請更生或清算不合程式或不備其他要件者，法院應以裁
    定駁回之，但其情形可以補正者，法院應定期間先命補正，
    消費者債務清理條例（下稱消債條例）第8條定有明文。又
    法院就更生或清算之聲請駁回裁定前，應使債務人有到場陳
    述意見之機會，復為消債條例第11條之1所明定。蓋債務人
    於法院裁准消費者債務清理程序開啟前，基於謀求自身經濟
    生活更生之目的，當以積極誠實之態度，配合法院進行各項
    程序。法院雖依消債條例第10條之規定，有依職權調查必要
    之事實及證據之責，然基於債務人對自身財務、信用、工作
    之狀況，本應知之最詳之理，且按消債條例第44條、第82條
    及第46條第3款之意旨，苟債務人怠於配合法院調查，或有
    不實陳述之情形，法院亦得駁回債務人之聲請，顯見消債條
    例藉由課予債務人協力義務之方式，以示其確有債務清理之
    誠意。
二、本件聲請意旨略以：聲請人前有不能清償債務之情事，而積
    欠債務總額新臺幣（下同）3,244,658元（見本卷第103頁）
    ，並於民國（下同）110年11月間於本院進行債務前置調解
    ，最大債權銀行即元大商業銀行股份有限公司（下稱元大銀
    行）則具狀陳報：提出以債權金額分180期、年利率3%、每
    月清償4,524元之還款條件，然雙方無協商共識（見調解卷
    第67-69頁），於調解期日，債權人均未到場調解，以致前
    置調解不成立，當庭聲請轉更生程序，為此，爰依消債條例
    請求裁定准許更生等語。
三、經查：聲請人前開主張，有元大銀行陳報狀、調解程序筆錄
    附於本院110年度司消債調字第197號卷可佐（見調解卷第67
    -69、75頁），經核屬實，堪認聲請人已依消債條例之規定
    聲請前置調解未能成立，惟因其未據提出完足事證，諸如聲
    請更生前2年之財產變動狀況、民間債權人之借貸證明、現
    任在職證明書、薪資明細表、年終獎金及三節獎金之數額等
    ，以釋明其有何不能清償債務之情事，本院無從加以斟酌認
    定是否具備更生之要件，遂於110年12月2日以裁定命聲請人
    於送達後10日內補正該裁定所示事項，聲請人雖於111年1月
    6日具狀陳報其名下原有坐落「新豐鄉崁頭段450-9、450-10
    地號」土地及其上門牌號碼「新竹縣○○鄉○○村○○○000○00號
    」之建物（下合稱系爭不動產）、聲請更生前2年之股票交
    易明細表（見本卷第33-53、57-65頁），然仍未見其陳報系
    爭不動產買賣交易資料、在職證明書及薪資明細表、民間債
    權人之借貸證明，亦未見其說明系爭不動產賣得價金之數額
    及用途、買賣股票之投資收入、名下是否持有股票及其價值
    、三節及年終獎金之所得等，且就部分民間債權人之姓名仍
    以「高雄代書」、「板橋代書」稱之，亦無陳報聯絡地址（
    見本卷第104頁）、及每月必要支出部分與財產及收入狀況
    說明書所載前後不一等情。本院乃於111年1月18日函通知聲
    請人應於文到5日內說明並補正上開事項，該通知已於111年
    1月22日送達聲請人，有送達證書附卷可參（見本院卷第143
    頁），惟聲請人未再依限補正，有收狀資料查詢清單在卷足
    憑（見本卷第233頁），聲請人既已聲請更生，有配合法院
    調查之義務，本院依現有資料尚無從審酌聲請人是否確已不
    能清償債務或有不能清償之虞，而需藉助本條例所定更生程
    序清理其債務。揆諸前開說明，聲請人既未依本院所命提供
    相當資料佐證，屬無正當理由拒絕提出關係文件，其聲請未
    備程式及其他要件，爰依消債條例第46條第3款、第8條之規
    定，駁回本件更生之聲請。
四、末按消債條例第11條之1規定，法院就更生或清算之聲請為
    駁回裁定前，應使債務人有到場陳述意見之機會，然其立法
    理由在「保障更生或清算聲請程序債務人之聽審請求權」，
    而所謂「聽審請求權」，乃法院就聲請人於充分提出聲請所
    據之主張及事證，經審核後，就該聲請人是否有無不能清償
    債務或有不能清償債務之虞等情事，或有無除外事項等實體
    事由有所不足，而認應予駁回時，始應依法通知其到場陳述
    意見，此觀同條例第8、44條規定自明。本件聲請人所應補
    正事項尚有缺漏，經本院定期命補正，仍未見其提出，致使
    本院依其狀載內容無從認定符合更生之法定程式與要件，故
    尚無通知聲請人到場陳述意見之必要，併此指明。
五、爰裁定如主文。 　　　　
中    華    民    國   111    年    3     月    17    日
                  民事第二庭   法  官   陳麗芬
以上正本係照原本作成。
如對本裁定抗告，須於裁定送達後10日之不變期間內，向本院提
出抗告狀，並繳納抗告費新臺幣1,000元。
中    華    民    國   111    年    3     月    17    日
                               書記官   曾煜智